【裁判字號】    91,易,3560
【裁判日期】    920514
【裁判案由】    偽造文書等
【裁判全文】
臺灣高雄地方法院刑事判決                        九十一年度易字第三五六號
    公  訴  人  臺灣高雄地方法院檢察署檢察官
    被      告  乙○○
    選任辯護人  熊碧雄律師
右列被告因詐欺等案件，經檢察官提起公訴（九十一年度偵字第一三五七０號）及併
案審理（九十二年度偵字第五六二號），本院判決如左：
    主  文
本件公訴不受理。
    理  由
一、公訴意旨略以：乙○○於民國八十八年五月二十五日自任互助會首，召集會員戊○○○（以美而美名義加入一會）、甲○○○（以邱桃代名義加入一會）、丁○○（以丁○○名義加入二會）等為互助會員，連會首共計四十一人，約定每人每
    會新台幣（下同）一萬元，會期至九十一年九月二十五日止，採外標方式標會之
    互助會一組，詎於九十年七月間無故停標該互助會後，活會會員始發現互助會僅
    存十六個會期，竟尚有陳鍾欽、丁○○、莊來枝、溫琮華、李建中、溫珮娟、郭
    欽富、美而美、陳雪芝、黃麗燕、蕭國明、葉芝蘭、沈彩琴、邱桃代、黃國俊、
    林國琪、黃國忠等十七人，計十八個活會，仍為尚未得標之活會會員，而查知乙○○連續偽造會員互助會標單，冒標二次互助會款，詐欺取得其他會員互助會款
    ，因認其涉犯刑法第二百十六條、第二百二十條、第二百十條之行使偽造準私文
    書罪及同法第三百三十九條第一項之詐欺取財罪云云。
二、按案件曾為不起訴處分，而違背第二百六十條之規定再行起訴者，應諭知不受理
    之判決，刑事訴訟法第三百零三條第四款定有明文。又按「不起訴處分已確定或
    緩起訴處分期滿未經撤銷者，非有左列情形之一，不得對於同一案件再行起訴：
    一、發現新事實或新證據者。二、有第四百二十條第一項第一款、第二款、第四
    款或第五款所定得為再審原因之情形者。」同法第二百六十條亦定有明文，而該
    條所稱之「同一案件」，係指被告及犯罪事實俱屬相同之「事實上同一案件」情
    形者而言，並不包括「法律上同一案件」在內，因案件在偵查中並無類似審判不
    可分原則之適用，故如連續犯、牽連犯或想像競合犯等裁判上一罪之案件，其一
    部犯罪事實縱經處分不起訴確定者，檢察官仍可就未經處分不起訴之其他部分另
    行提起公訴，不生所謂全部與一部之關係。再所謂「發見新事實或新證據」係指
    不起訴處分確定前，未經發見，至其後始行發見者而言。
三、經查，本件就被告同一上開之互助會，曾經該互助會會員黃啟明、黃林秀鳳以被
    告冒標為由提出偽造文書、詐欺取財之告訴，經臺灣高雄地方法院檢察署丙○○
    檢察官以九十年度偵緝字第一四六三號為不起訴處分，而於九十一年二月十四日
    因告訴人未提起再議而確定在案，有該偵查卷存之不起訴處分書、送達證書可稽
    。雖公訴人丙○○檢察官，就同一被告之同一犯罪事實再提起公訴，然於起訴狀
    中並未說明究係依刑事訴訟法第二百六十條之何款事由提起公訴，自有未洽。惟
    本件公訴人提起公訴，無非係以(1)告訴人蘇林邱桃、甲○○○之指訴；(2)證人陳
    瑞珍之證述；(3)互助會單一紙、尚未得標活會會員名單一紙等為主要依據，可知
    應非以「有第四百二十條第一項第一款、第二款、第四款或第五款所定得為再審
    原因之情形」再行起訴。經查：
  (一)本件告訴人蘇林邱桃、甲○○○係於九十年九月十八日即提出互助會單二紙具狀
    向臺灣高雄地方法院檢察署提起告訴，而於同日分案予丙○○檢察官承辦，俟經
    發交予高雄市政府警察局左營分局調查，有該署九十年度發查字第三四四六號卷
    可稽。嗣該局分別於九十年十一月二十九日、同年十二月五日訊問告訴人蘇林邱
    桃、甲○○○，再於九十年十二月三十一日訊問證人即告訴人丁○○之女陳瑞珍
    ，並經該證人提出手寫之尚未得標活會會員名單二紙後，將上開筆錄、證物於九
    十年十二月三十一日移送臺灣高雄地方法院檢察署，經該署於九十一年一月十日
    以九十一年度他字第二九七號分案予丙○○檢察官偵查，亦有該卷可稽。是則就
    本件上開公訴人所提之證據，均於九十年度偵緝字第一四六三號為不起訴處分確
    定前即已存在，且本案與上開不起訴處分乙案均由丙○○檢察官偵查，故上開證
    據自可隨時加以調查，非屬於不可以發現之狀態，則依上開說明，即就公訴人所
    提上開證據，自不構成「發現新證據」。
  (二)又依證人所提出手寫之尚未得標活會會員名單二紙，亦可知尚存十六個會期，竟
    有十八個活會，而有公訴人所指：乙○○連續偽造會員互助會標單，冒標二次互
    助會款，詐欺取得其他會員互助會款之起訴事實，而上開手寫之尚未得標活會會
    員名單二紙，於九十年度偵緝字第一四六三號為不起訴處分確定前即已存在，且
    本案與上開不起訴處分乙案均由丙○○檢察官偵查，而由上開證據所得證明十八
    會活會之事實，亦屬隨時可以得知，自非屬於不可以發現之狀態，則依上開說明
    ，即就公訴人所提上開事實，亦不構成「發現新事實」可言。
  (三)綜上，本件公訴人就同一被告之同一犯罪事實經不起訴處分確定後，而無第二百
    六十條所定各款事由，再行起訴，是依上開說明，本件自應諭知不受理之判決。
三、本件起訴部分既經不受理判決，而公訴人併案部份，雖與上開不起訴處分部分為
    同一被告之犯罪事實，且被害人亦均同為黃啟明、黃林秀鳳，然此部分既經不起
    訴處分確定，除有刑事訴訟法第二百六十條各款之事由外，即不得再行起訴，已
    如上開所述，則依舉重以明輕之原則，就提起公訴部分本院既已不得加以審理，
    而應諭知不受理判決，業如上開所述，則就未提起公訴之函送併辦部分，本院更
    應不得審究，附此敘明。
四、據上論結，應依刑事訴訟法第三百零三條第四款，判決如主文。
中      華      民      國      九十二      年      五      月  十四    日
                                  臺灣高雄地方法院刑事第七庭
                                      法  官  曾吉雄
右正本證明與原本無異。
如不服本判決，應於判決送達後十日內，向本院提出上訴狀。
                                      書記官   唐美玲
中    華    民    國    九十二    年       五      月      十五        日


司法院資訊處製作；財團法人民間司法改革基金會備份。
